臺灣雲林地方法院民事判決　　　　　　　100年度訴字第199號
原　　　告　曾清吉
　　　　　　曾林玉妹
　　　　　　章芳綺
　　　　　　章益維
　　　　　　楊凱丞
上　一　人
法定代理人　楊茗澤
共　　　同
訴訟代理人　林永山律師
被　　　告　魏士豐
上列當事人間請求損害賠償事件，本院於民國100 年6 月27日言
詞辯論終結，判決如下：
    主  文
被告應各給付原告曾清吉、曾林玉妹新台幣肆拾萬元，及均自民
國一００年六月十八日起至清償日止，按週年利率百分之五計算
之利息。
被告應各給付原告章芳綺、章益維、楊凱丞新台幣拾伍萬元，
及均自民國一００年六月十八日起至清償日止，按週年利率百分
之五計算之利息。
原告其餘之訴駁回。
訴訟費用由被告負擔十分之九，餘由原告負擔。
本判決第一項部分於原告曾清吉、曾林玉妹各以新台幣壹拾肆萬
元為被告供擔保後，得假執行。
本判決第二項部分於原告章芳綺、章益維、楊凱丞各以新台幣壹
拾貳萬元為被告供擔保後，得假執行。
原告其餘假執行之聲請駁回。
    事實及理由
一、被告未於言詞辯論期日到場，核無民事訴訟法第386 條各款
    所列情形，爰依原告聲請，由其一造辯論而為判決。
二、原告主張：被告於民國98年9 月24日凌晨在雲林縣古坑鄉某
    小吃店飲用啤酒數瓶後，酒醉已達不能安全駕駛動力交通工
    具之程度，竟仍於同日凌晨1 時許駕駛車牌號碼8310-MJ 號
    自用小客車，由古坑鄉方向往斗南鎮方向行駛，於同日凌晨
    2 時許沿雲林路3 段內側車道由東往西方向行駛，竟駕車失
    控自內側車道偏斜至外側車道，其車頭左側自左後方追撞行
    駛於外車道由原告章益維駕駛車牌號碼C5-7100 號自用小客
    車之左後側，致其內乘客曾子芸受有顱內出血、頭頸部挫傷
    等重創，經送醫急救，然於醫院前已死亡，原告曾清吉、曾
    林玉妹係訴外人曾子芸之父母，其餘原告則為訴外人曾子芸
    之子女，因訴外人曾子芸之死亡．精神痛苦不堪，為此原告
    請求被告賠償精神慰撫金各新台幣（下同）614,286 元，因
    原告各領有強制汽車責任保險金214,286 元，依法應予扣除
    ，是被告應賠償原告各400,000元等語。並聲明：
  (一)被告應給付原告各400,000 元，及各自起訴狀繕本送達之翌
    日起至清償日止，按週年利率5%計算之利息。
  (二)願供擔保請准宣告假執行。
三、被告未於言詞辯論期日到場，亦未提出準備書狀作何聲明或
    陳述。
四、兩造所不爭執之事實：
  (一)被告於98年9 月24日凌晨，在雲林縣古坑鄉某小吃店內飲用
    啤酒數瓶後，酒醉已達不能安全駕駛動力交通工具之程度，
    竟仍於同日凌晨01點多，駕駛車牌號碼8310-MJ 號自用小客
    車，自該小吃店旁開車上路，由古坑鄉方向往斗南鎮方向行
    駛。同日凌晨2 時許，被告沿雲林縣斗南鎮○○路○ 段內側
    車道由東往西方向行駛，其本應注意酒醉不得駕車（飲用酒
    類後吐氣所含酒精濃度超過每公升0.25毫克），應停車待酒
    醒再開，且應注意車前狀況，隨時採取必要之安全措施，汽
    車在同一車道行駛時，後車與前車之間應保持隨時可以煞停
    之距離，而當時天候晴、夜間有照明、路面乾燥無缺陷、無
    障礙物、視距良好，別無不能注意之情形。適有原告章益維
    駕駛車牌號碼C5-7100 號自用小客車行駛在前方外側車道，
    車內搭載乘客訴外人曾子芸、吳沺睿、章瓊方、尤正吉等人
    ，詎被告酒醉未停車再開，其注意力降低，仍持續駕車，又
    疏未注意車前狀況，保持隨時煞停之距離，亦未採取必要之
    安全措施，其駕車失控，自內側車道偏斜至外側車道，其車
    頭左側自左後方追撞行駛於外車道由原告章益維駕駛之車輛
    左後側，致訴外人曾子芸受有顱內出血、頭頸部挫傷等重創
    ，經送醫急救於醫院前已死亡；訴外人吳沺睿受有頭顱骨
    破裂併急性硬腦膜上及硬腦膜下出血、矢狀竇破裂、出血性
    休克等重創，經送醫後仍因病情惡化延至同日下午8 時58分
    不治死亡；原告章益維則受有頭部外傷、左側頭皮撕裂傷
    及左小腿擦傷等傷害；訴外人章瓊方受有嚴重性頭部外傷
    併顱內出血、顏面骨折、右眼眶骨折、顏面及前臂多處裂傷
    及背部挫傷等傷害；訴外人尤正吉受有頭部外傷、背部挫
    傷等傷害。被告因犯上開不能安全駕駛動力交通工具犯行，
    及過失致人於死犯行，經本院以98年度交易字第203 號分別
    判處有期徒刑6 月、1 年2 月，應執行有期徒刑1 年6 月確
    定在案。
  (二)原告曾清吉、曾林玉妹為訴外人曾子芸之母；原告章芳綺、
    章益維、楊凱丞為訴外人曾子芸之子女，其等因訴外人曾子
    芸死亡，而各受領強制汽車責任保險金214,286元。
  (三)稅務電子閘門調件所得明細、兩造呈報職業、教育、收入等
    身分經濟情況。
  (四)本院98年度交易字第203號全部刑事卷。
五、按因故意或過失不法侵害他人之權利者，應負損害賠償責任
    ；不法侵害他人致死者，被害人之父、母、子、女及配偶，
    雖非財產上之損害，亦得請求賠償相當之金額，民法第184
    條第1 項前段、第194 條分別定有明文。被告因上開過失犯
    行致訴外人曾子芸死亡之事實，業如上述，而原告曾清吉、
    曾林玉妹為訴外人曾子芸之父母，其餘原告為訴外人曾子芸
    所生之子女，有繼承系統表、戶籍謄本附卷可稽，其等依上
    開侵權行為規定訴請被告負損害賠償責任，應予准許。至於
    原告請求精神慰撫金部分，本院斟酌原告曾清吉未受教育，
    僅微略識字，因年紀大已退休，名下有2 筆不動產，於97年
    度並未申報任何所得（卷附稅務電子閘門財產所得調件明細
    表參照）；原告曾林玉妹未受教育，僅微略識字，因年紀大
    已退休，名下無不動產，僅有一輛汽車，於97年度受有250,
    000 元薪資所得（見上開明細表），其等係訴外人曾子芸之
    父母，本期晚年，由訴外人曾子芸反哺奉養，承歡膝下，怎
    料遽然喪女，白髮人送黑髮人，精神煎熬非比尋常。原告章
    芳綺為高中肄業，因本件車禍傷勢嚴重而無法工作，名下無
    不動產，僅有一輛汽車，於97年度並未申報任何所得（見上
    開明細表）；原告章益維為國中畢業，現從事送貨員工作，
    薪資每月約30,000元，名下無動產、不動產，於99年度受有
    17,280元薪資所得（見上開明細表）；原告楊凱丞為國中生
    ，名下無動產、不動產，於97年度並未申報任何所得（見上
    開明細表）；其等3 人為訴外人曾子芸之子女，本期於訴外
    人曾子芸晚年反哺奉養，承歡膝下，怎料遽然突遭喪母之痛
    ，頓失依附，承受子欲養而親不在之悲，精神煎熬非比尋常
    。而被告為吳鳳技術學院肄業，事發時正服兵役（見本院上
    開刑事卷第49頁），名下並無動產、不動產，於97年度並未
    申報任何所得（見上開明細表），經濟狀況普通，然被告駕
    駛車輛時，本應注意酒醉不得駕車，應停車待酒醒再開，且
    應注意車前狀況，隨時採取必要之安全措施，汽車在同一車
    道行駛時，後車與前車之間應保持隨時可以煞停之距離，竟
    疏於注意及此，致駕車失控，而自內側車道偏斜至外側車道
    ，其車頭左側自左後方追撞行駛於外車道由原告章益維駕駛
    之車輛左後側，造成訴外人曾子芸死亡，曾子芸之家屬因被
    告之過失而天倫之樂破碎，永難追尋。惟被告於事發後坦承
    一切犯行，並有誠意協商善後，僅因原告請求金額過鉅，而
    無法達成和解，並斟酌原告個別哀傷苦痛情節，及其等生存
    期間所受痛苦程度，與就上開兩造身分、地位、經濟能力等
    一切情狀，認原告曾清吉、曾林玉妹各請求精神慰撫金614,
    286 元，尚屬適當，而原告章芳綺、章益維、楊凱丞請求精
    神慰撫金，尚屬過高，應各核減為各564,286 元，較屬公允
    。
六、又按保險人依本法規定給付之保險金，視為加害人或被保險
    人損害賠償金額之一部分；加害人或被保險人受賠償請求時
    ，得扣除之；本法所稱被保險人係指依第四條投保本保險及
    其他因使用或管理被保險汽車造成汽車交通事故之人；本法
    所稱加害人係指交通事故之行為人；強制汽車責任保險法第
    30條、第8 條、第9 條第1 項分別定有明文。本件被告為前
    開交通事故之肇事者，且原告各已受領強制汽車責任保險金
    214,286 元之事實，為被告所不爭執，堪信為真實，則依前
    開規定，原告各受領之上開保險金自應視為被告損害賠償金
    額之一部，是原告曾清吉、曾林玉妹所得請求被告賠償之金
    額各為400,000 元（計算式：614,286 －214,286 ＝400,00
    0 ）；原告章芳綺、章益維、楊凱丞所得請求被告賠償之金
    額各為350,000 元（計算式：564,286 －214,286 ＝350,00
    0 ）。
七、綜上所述，原告曾清吉、曾林玉妹、章芳綺、章益維、楊凱
    丞本於侵權行為之損害賠償請求權，請求被告應分別賠償40
    0,000 元、400,000 元、350,000 元、350,000 元、350,00
    0 元，及均自起訴狀繕本送達之翌日即100 年6 月18日起至
    清償日止，按週年利率5%計算之利息，均為有理由，應予准
    許，其餘之請求，則無理由，均應予駁回。又原告陳明願供
    擔保免為假執行，經核勝訴部分，並無不合，爰酌定相當擔
    保金額宣告之。至於原告敗訴部分，其假執行宣告之聲請亦
    失所附麗，應併予駁回。
八、訴訟費用負擔之依據：民事訴訟法第79條、第85條第1 項。
中    華    民    國   100    年    7     月    13    日
                  民事第二庭    法  官  陳秋如
以上正本係照原本作成
如對本判決上訴，須於判決送達後20日內向本院提出上訴狀（需
按他造人數提出繕本）。如委任律師提起上訴者，應一併繳納上
訴審裁判費。
中    華    民    國   100    年    7     月    13    日
                                書記官  官佳慧